【裁判字號】    97,訴,1080
【裁判日期】    980430
【裁判案由】    違反毒品危害防制條例
【裁判全文】
臺灣臺南地方法院刑事判決              97年度訴字第1080號
公  訴  人  臺灣臺南地方法院檢察署檢察官
被      告  乙○○
上列被告因違反毒品危害防制條例案件，經檢察官提起公訴（97
年度毒偵字第1145號），本院判決如下：
    主  文
乙○○施用第一級毒品，累犯，處有期徒刑壹年。
    事  實
一、乙○○於民國81年間，因違反麻醉藥品管理條例及肅清煙毒
    條例案件，經臺灣高等法院臺南分院各判處有期徒刑5年2月
    及2年，並定應執行有期徒刑7年確定，於84年4月13日縮短
    刑期假釋出監並付保護管束，然其於假釋付保護管束期間，
    又於86年間因違反麻醉藥品管理條例及肅清煙毒條例案件，
    經臺灣高等法院臺南分院各判處有期徒刑4月及3年6月，並
    定應執行有期徒刑3年8月確定，前案之假釋因而被撤銷，兩
    案接續執行，後於89年11月28日縮短刑期假釋出監並付保護
    管束，業於93年7月20日保護管束期滿，所餘刑期因未經撤
    銷假釋而視為已執行完畢。乙○○另於95年間，因施用毒品
    案件，經本院以95年度毒聲字第490號裁定送觀察、勒戒後
    ，認有繼續施用毒品傾向，再經本院以95年度毒聲字第690
    號裁定令入戒治處所施以強制戒治，嗣於96年9月13日執行
    完畢釋放，由臺灣臺南地方法院檢察署檢察官於96年9月28
    日以96年度戒毒偵字第156號為不起訴處分確定。
二、詎乙○○仍不知戒絕毒癮，復基於施用第一級毒品海洛因之
    犯意，於97年2月14日上午10時20分許為警採尿時起回溯26
    小時內之某時，在不詳處所，以不詳方式，施用第一級毒品
    海洛因1次。嗣於97年2月14日上午7時22分許，警方據報聲
    請本院核發搜索票至乙○○位於臺南縣永康市○○街263號
    住處執行搜索，並經其同意於上開時日採尿送驗結果呈嗎啡
    陽性反應，而查知上情。
三、案經臺南縣警察局歸仁分局報告臺灣臺南地方法院檢察署檢
    察官偵查起訴。
    理  由
甲、程序部分：
    本判決以下所引用之供述及非供述證據，公訴人及被告於本
    案言詞辯論終結前，均未爭執其證據能力，本院審酌下列證
    據之作成或取得之狀況，並無非法或不當取證之情事，亦無
    顯不可信或證據力明顯過低之情形，且經本院於審判期日依
    法進行證據之調查、辯論，依刑事訴訟法第159條之5規定，
    認均具有證據能力，合先敘明。
乙、實體部分：
一、訊據被告雖否認施用第一級毒品海洛因犯行，並辯稱：伊於
    97 年1月26日因車禍至財團法人奇美醫院就醫服用藥物，可
    能因此導致驗尿結果呈嗎啡陽性反應云云。然查；
  (一)被告於97年2月14日10時20分許同意警方對其採集之尿液，
    經檢驗結果呈嗎啡陽性反應，此有正修科技大學超微量研究
    科技中心檢驗報告（檢驗方法係以酵素免疫分析法初步檢驗
    及氣相層析質譜儀法確認檢驗）、臺南縣警察局歸仁分局送
    驗尿液編號及年籍對照表各1份在卷可稽（見警卷第11、12
    頁）；又被告上開尿液檢體，經本院再送長榮大學毒物研究
    中心篩檢（酵素免疫分析法）及確認（氣相層析質譜儀法）
    ，結果仍檢出含嗎啡陽性反性，檢出濃度為432ng/ml（標準
    閥值濃度300ng/ ml）等情，亦有該中心確認報告書1份在卷
    可佐（見本院卷第53頁）。參酌經行政院衛生署認可之檢驗
    機構對於施用毒品之尿液，採用酵素免疫分析法初步檢驗呈
    陽性反應者，再以氣相層析質譜儀法進行確認者，即不致產
    生偽陽性之誤判情形，已據行政院衛生署管制藥品管理局92
    年7月23日管檢字第0920005609號函文說明可考，而承辦檢
    驗本案被告尿液之正修科技大學超微量研究科技中心及長榮
    大學毒物研究中心，均係經行政院衛生署濫用藥物檢驗認可
    之機構，復分據上開二份檢驗報告載明可按，且被告對於該
    二份檢驗報告之正確性，亦無爭執（見本院卷第96頁）。足
    證被告於上開時間所排放之尿液含有嗎啡成分之事實，洵堪
    肯認。
  (二)次查「海洛因於人體內可迅速代謝成6-乙醯嗎啡，然後轉變
    成嗎啡，根據Yong及Lik在Bulletin on Narcotics所發表之
    報告，施用嗎啡、海洛因等藥物後1小時，即可於尿液中檢
    出嗎啡等成分。至於施用多久後仍可檢出相關成分，依據
    Cone及Welch發表於Journal of Analytical Toxicology(19
    91)之報告，分別施用單一劑量3mg及6mg之海洛因，可檢測
    到6-乙醯嗎啡之期間平均約2.4至4.2小時，最久者不超過8
    小時，即使施用更高劑量，在24小時或更短期間內，即無法
    檢出該成分，而可檢測到嗎啡之期間平均約可達17至26小時
    。」等情，復經行政院衛生署管制藥品管理局90年5月4日管
    檢字第93902號函文說明可考。據此，亦可推知被告於97年2
    月14日10時20分許為警採尿時起回溯26小時內之某時，應有
    施用海洛因之事實，已堪認定。
  (三)被告雖以其為警查獲前曾因車禍受傷至財團法人奇美醫院就
    醫服用藥物一情，執為其尿液檢出嗎啡成分之辯解，並提出
    財團法人奇美醫院診斷證明書1份及97年1月26日至同年月29
    日就醫證明4份為證，固堪認定被告於97年1月26日至同年月
    29日因車禍至財團法人奇美醫院就醫診治服用藥物之事實無
    訛。然查，被告於財團法人奇美醫院上開就醫期間所服用藥
    物均不含嗎啡成分之事實，除據該院97年5月23日（97）奇
    醫字第2684號函附被告病情摘要載明此情，並提供相關用藥
    病歷資料為證（見97毒偵1145號卷第19至24頁），且經本院
    檢具上開病歷資料函請複驗被告尿液之長榮大學再度查驗結
    果，亦經確認被告於財團法人奇美醫院就醫期間所服用藥物
    確實均未含有嗎啡相關成份無誤，此有長榮大學97年10月13
    日長大毒字第0975040039號函在卷可資參佐（見本院卷第60
    頁）。足見被告前述辯解，洵屬非真，要無可採。
二、再按觀察、勒戒或強制戒治執行完畢釋放後，5年以內再犯
    毒品危害防制條例第10條之罪者，檢察官應依法追訴，同條
    例第23條第2項定有明文。經查，被告前於95年間因施用毒
    品案件，經本院以95年度毒聲字第490號裁定送觀察、勒戒
    後，認有繼續施用毒品傾向，再經本院以95年度毒聲字第
    690號裁定令入戒治處所施以強制戒治，於96年9月13日執行
    完畢釋放，由臺灣臺南地方法院檢察署檢察官於96年9月28
    日以96年度戒毒偵字第156號為不起訴處分確定等事實，有
    臺灣高等法院被告前案紀錄表附卷可稽。是被告於觀察、勒
    戒及強制戒治執行完畢釋放後，5年以內再犯本案之施用第
    一級毒品罪，揆之上述規定，應依法追訴、審理。
三、故核被告所為，係犯毒品危害防制條例第10條第1項之施用
    第一級毒品罪。被告於施用前持有海洛因之低度行為，應為
    施用之高度行為所吸收，不另論罪。又查，被告有事實欄第
    一項所載之受刑罰執行完畢紀錄，亦據卷附之臺灣高等法院
    被告前案紀錄表載明可按，其受徒刑之執行完畢後，5年以
    內故意再犯本件有期徒刑以上之罪，為累犯，應依刑法第47
    條第1項之規定加重其刑。爰審酌被告前因施用毒品犯行，
    經送觀察勒戒、強制戒治及刑罰執行後，猶未能戒絕革除惡
    習，再犯相同之罪，顯見其意志力甚為薄弱，致未能戒除毒
    癮，且其犯後自始否認犯行，並無悔意，量刑自不宜寬待，
    並兼衡其施用毒品所生危害，本質上乃自戕身心健康之行為
    ，對於他人生命、身體、財產等法益，尚無危害，暨有前述
    犯罪前科，素行非佳等一切情狀，量處如主文所示之刑。
四、據上論結，應依刑事訴訟法第299條第1項前段，毒品危害防
    制條例第10條第1項，刑法第11條前段、第47條第1項，判決
    如主文。
本案經檢察官甲○○到庭執行職務。
中    華    民    國    98    年    4    月    30    日
                  刑事第四庭   審判長法  官  林逸梅
                                     法  官  程克琳
                                     法  官  陳淑卿
以上正本證明與原本無異。
如不服本判決應於收受本判後10日內向本院提出上訴書狀，並應
敘述具體理由。如未敘述上訴理由者，應於上訴期間屆滿後20日
內向本院補提理由書狀（均須按他造當事人之人數附繕本）「切
勿逕送上級法院」。
                                     書記官  周怡青
中    華    民    國    98    年    4    月    30    日
附錄本判決論罪科刑法條毒品危害防制條例第10條第1項：
施用第一級毒品者，處6月以上5年以下有期徒刑。


司法院資訊處製作；財團法人民間司法改革基金會備份。
